【裁判字號】    88,訴,1898
【裁判日期】    890324
【裁判案由】    毒品危害防制條例
【裁判全文】
臺灣臺中地方法院刑事判決                        八十八年度訴字第一八九八號
    公  訴  人  臺灣台中地方法院檢察署檢察官
    被      告  丙○○
    指定辯護人  本院公設辯護人乙○○
右列被告因毒品危害防制條例案件，經檢察官提起公訴（八十八年度偵字第一二二三
七號），本院判決如左：
    主  文
丙○○共同連續販賣第一級毒品，處有期徒刑拾貳年，褫奪公權拾年；扣案之海洛因
貳包合計淨重肆點柒參公克（包裝重壹點陸伍公克）沒收銷燬之；標示「×」無毒品
成分之白粉壹包、葡萄糖貳包（毛重貳點捌公克）、分裝袋壹包、呼叫器壹個、行動
電話壹支、犯罪所得新台幣玖仟元，均沒收。
    事  實
一、丙○○與甲○○（曾經臺灣台中地方法院檢察署檢察官以八十八年度偵字第一九
    六四四號不起訴處分在案，另因涉犯販賣第一級毒品罪，由臺灣高等法院臺中分
    院以八十八年上訴字二○二二號審理中）明知海洛因係屬毒品危害防制條例第二
    條所規定之第一級毒品，竟共同基於概括之犯意，連續於民國八十七年七月二十
    三日十三時、同年七月二十六日十三時及七月二十八日十五時許，分別在台中市
    ○○路與華美街口、台中市○○路與重慶路口及台中市○○路與漢口路口附近，
    由丙○○出面以新台幣（下同）六千元、二千元、一千元之代價，販賣毒品海洛
    因予丁○○、戊○○三次。丙○○另基於收受贓物之犯意，於同年七月二十八日
    上午九時許，在台中市○○路與漢口路口，收受綽號「阿定」而真實姓名年籍均
    不詳之人所交付原為高嵩所有遭不明人士所竊取之引擎號碼三Ｓ0000000
    自小客車（該車原車牌為ＯＡ–八○○○號，懸掛游坤聯所失竊之ＩＢ–七八○○號車牌）一部，供己代步使用（丙○○此贓物罪部分，業經本院台中簡易庭以
    八十七年度中簡字第一九一六號判處有期徒刑六月確定）。翌日（即八十七年七
    月廿九日）中午十二時三十分許，丙○○駕駛上開懸掛ＩＢ–七八○○號車牌之
    贓車，行經台中市○○路一七六巷口時，為警查獲，並自其車內扣得所有供販賣
    第一級毒品所用之白色粉末三包毛重二○點九公克〔經送法務部調查局鑑驗，其
    中屬第一級毒品海洛因者為貳包，淨重四點七三公克（包裝重一點六五公克）、
    餘為無毒品成分之白粉（業經鑑驗單位標示「×」記號）〕、葡萄糖貳包（毛重
    二點八公克）、分裝袋壹包、呼叫器壹個、行動電話壹支及其販毒所得新台幣九
    千元（尚扣有一萬七仟柒佰元，但無法證明係犯罪所得），另扣得毒品安非他命
    一包（毛重○點四公克）。警員逮捕丙○○後，適有丁○○、戊○○分別撥打丙○○所持有之0000000000號行動電話，欲向丙○○再度購買毒品，經
    警員指示丙○○佯允相約交易後，隨即在台中市○○路與漢口路口附近，逮捕前
    來欲購毒品之丁○○與戊○○（丙○○、丁○○、戊○○施用及持有毒品毒品部
    分，另經檢察官依法送觀察勒戒處理）。
二、案經台中市警察局刑警隊報請臺灣台中地方法院檢察署檢察官偵查起訴。
    理  由
一、訊據被告丙○○對與另案被告甲○○共同基於概括之犯意，連續於右揭時、地，
    販賣第一級毒品海洛因予另案被告丁○○、戊○○之事實坦承在卷，核與證人丁○○、戊○○於偵查中及本院審理中所證述曾向被告丙○○購買第一級毒品海洛
    因之情形大致相符，復有上開自被告丙○○所駕駛之贓車中所扣得之白色粉末三
    包毛重二○點九公克〔經送法務部調查局鑑驗，其中屬第一級毒品海洛因者為貳
    包，淨重四點七三公克（包裝重一點六五公克）、餘為無毒品成分之白粉（業經
    鑑驗單位標示「×」記號）〕、葡萄糖貳包（毛重貳點捌公克）、分裝袋壹包、
    呼叫器壹個、行動電話壹支及其販毒所得新台幣貳萬陸仟柒佰元可資為證。加以
    被告丙○○為警逮捕後，證人丁○○、戊○○適分別撥打丙○○所持有之上開0
    000000000號行動電話，欲向丙○○再度購買毒品，經警員指示丙○○
    佯允相約交易後，隨即在台中市○○路與漢口路口附近，當場逮捕前來欲購毒品
    之丁○○與戊○○。被告丙○○所為上開自白，核與事實相符，事證明確，犯行
    足堪認定。
二、又被告丙○○前於檢察官偵查中，供承上開扣案之毒品海洛因，乃係共犯甲○○
    所交付販賣。經本院提訊另案被告甲○○，其於本院審理中，雖到庭否認有交付
    毒品海洛因與被告丙○○販賣之事實，並聲稱：伊於八十七年七月間，在台中看
    守所進行毒品案件之觀察勒戒，伊不認識被告丙○○，嗣則改稱不太熟惟被告丙○○未曾去過伊位於四川路之住處等語。然查，另案被告甲○○雖曾於八十七年
    七月三十日始行入所執行毒品觀察勒戒，惟於同年八月十一日即行出所，有在監
    在押資料一份在卷可稽，其在所期間，乃係被告丙○○為警查獲之後。又甲○○
    因自八十七年六月間起至八十八年一月二十八日止，與另案被告林培煌因共同連
    續販賣第一級毒品，經本院以八十八年度訴字第一一八七號判處無期徒刑，有判
    決書一份附卷可稽，現正上訴臺灣高等法院臺中分院中（八十八年上訴字二○二
    二號），依該案第一審審理結果觀之，甲○○於該案中係與該案被告林培煌共同
    販賣毒品，其犯罪手法與被告丙○○所供述本案之毒品交易方式相同，犯罪起始
    時間亦極近接。再者，被告丙○○對甲○○之住所在台中縣潭子鄉頭家村，實際
    住居於台中市○○路，其兄名為陳昭安，曾於八十七年六月間因違反槍砲彈藥刀
    械管理條例案件為警查獲等資料，於本院審理中供述碁詳，經本院依職權調取甲○○所犯上開相關案件判決書（八十八年度訴字第一一八七號、八十七年度訴字
    第二四六八號），核閱屬實。被告丙○○果非與甲○○間有相當程度之情誼或往
    來，其又如何知悉甲○○家人姓名、甲○○個人相關案情及位於台中市○○路之
    居所？足證甲○○於本院審理中所為伊不認識被告丙○○或不熟之言，顯非實在
    。加以證人丁○○與戊○○亦證述：最初與其等連繫毒品買賣事宜之人自稱為「
    阿平」，此與甲○○之姓名末字，在通俗稱呼上有相當程度之吻合，甲○○亦自
    承其綽號之一即為「阿平」；本院更為明暸真象，刻意先行提訊被告丙○○，次
    再同時提訊被告丙○○與甲○○同當庭對質，嗣再分別提訊其二人，就被告丙○○上開所言，反覆查證，被告丙○○於本院同時提訊其二人時，礙於甲○○在場
    ，乃諉稱上開毒品並非甲○○所提供，嗣於本院另行提訊，則再度明確指證上開
    毒品確係甲○○所交付，被告丙○○果係為求於本案中獲致輕典而任意攀誣，當
    必一口咬定毒品確為甲○○所交付，而無於甲○○在庭時，即改口供稱非甲○○
    所提供之理，加以甲○○亦自認與被告丙○○並無嫌隙，則被告丙○○亦無任意
    攀誣之理。本院綜合上開各情，認被告丙○○所供述：其所販賣之毒品海洛因係
    甲○○所交付一語，應可採信。
三、被告丙○○販賣第一級毒品海洛因。核其所為，係犯毒品危害防制條例第四條第
    一項之販賣第一級毒品罪；其因販賣而持有第一級毒品海洛因之行為，為販賣行
    為所吸收，不另論罪；又其與甲○○間，就前揭販賣第一級毒品海洛因有犯意聯
    絡及行為分擔，均為共同正犯，指定辯護人辯護意旨認係幫助犯，尚非可採。又
    被告丙○○於民國八十七年七月二十三日十三時、同年七月二十六日十三時及七
    月二十八日十五時許，為連續三次販賣行為，其時間緊接、方法相同、觸犯構成
    要件同一之罪名，顯係基於概括犯意反覆為之，應依刑法第五十六條連續犯規定
    ，論以一罪，惟因所犯毒品危害防制條例第四條第一項之販賣第一級毒品罪，其
    本刑為死刑、無期徒刑之罪，依刑法第六十五條第一項規定，死刑、無期徒刑部
    分不得加重其刑。又犯毒品危害防制條例第四條第一項至第三項、第五條第一項
    至第三項、第六條第一項至第三項、第七條第一項至第三項、第八條第一項至第
    三項、第十條或第十一條第一項、第二項之罪，供出毒品來源，因而破獲者，得
    減輕其刑，毒品危害防制條例第十七條固有規定，惟此所謂「供出毒品來源」，
    與前肅清煙毒條例第十一條所為規定相同，乃指具體供出「上游」之毒品來源以
    防止毒品蔓延者而言，如此方符該條例維護國民身心健康之立法意旨，本件被告
    丙○○雖自白犯罪並供承係共犯甲○○交付毒品海洛因販賣，但並未具體供出該
    毒品係共犯甲○○購自何人（即渠二人之上游販賣者），尚與前開法條所定減刑
    之要件不符（最高法院八十六年度台覆字第五四號、八十七年度台覆字第七六號
    判決參照），惟本院考量被告丙○○年紀尚輕，社會經驗尚有不足，其圖得不法
    利益，未經深慮致罹此重典，犯後復深具悔意、坦承犯行並供出共犯，其所為連
    續販賣第一級毒品行為，雖危害他人及社會甚鉅，然其所持有毒品之實際數量及
    販賣次數尚屬少量，其更配合警方另行查獲欲前來購買毒品之丁○○、戊○○二
    人，其犯行與毒品危害防制條例第四條第一項所定最輕本刑為無期徒刑之規定相
    較，實屬情輕法重，犯罪情狀應可憫恕，爰依刑法第五十九條之規定，予以減輕
    其刑。爰審酌被告丙○○不思正途謀生，藉販毒以求己利，卻毒害他人，而施用
    毒品，輕則殘害人體，更易使人上癮而衍生社會問題，重則逐漸侵蝕國家整體經
    濟力而導致國本動搖，所生危害至深且鉅及其犯後態度良好等一切情狀，量處如
    主文所示之刑，並依犯罪之性質，認有褫奪公權之必要，併予以宣告褫奪公權十
    年。
四、扣案之海洛因貳包合計淨重肆點柒參公克（包裝重壹點陸伍公克），係屬毒品危
    害防制條例第二條所規定之第一級毒品，依毒品危害防制條例第十八條第一項前
    段規定，應予沒收銷燬之（本院八十七年度聲字第五三六四號單獨宣告沒收裁定
    ，雖曾就此部分為單獨沒收之諭知，惟上開裁定係據送鑑驗前之資料而為宣告，
    所諭知沒收銷燬之重量，與送鑑驗後之實際重量有所出入，爰於本案中按實際重
    量再為沒收銷燬之諭知）；另送鑑後標示「×」之無毒品成分白粉壹包、葡萄糖
    貳包（毛重貳點捌公克）、分裝袋壹包、呼叫器壹個、行動電話壹支，均係被告
    所有且供其用為連絡毒品交易及摻入海洛因中加以分裝販賣所用，又其連續三次
    販毒所得，各為六千元、二千元、一千元，合計九千元，均據被告丙○○供明在
    卷，依同條例第十九條第一項規定，應併為沒收之宣告。至被告丙○○為警一併
    扣得之第二級毒品安非他命一包（毛重零點四公克），業經本院以上開八十七年
    度聲字第五三六四號裁定單獨宣告沒收在卷；又被告丙○○販毒時所駕駛之引擎
    號碼三Ｓ0000000自小客車（原車牌為ＯＡ–八○○○號，懸掛游坤聯所
    失竊之ＩＢ–七八○○號車牌），乃係被害人高嵩所失竊之物，另自被告丙○○
    身上所扣得之其餘現金一萬七千七百元（即扣案之二萬六千七百元扣除販毒所得
    九千元剩餘部分），並無證據可資證明係被告丙○○犯罪所得，均不予宣告沒收
    ，併此敘明。
五、公訴人前據甲○○所為否認之詞、證人丁○○與戊○○未能明確指認甲○○為共
    犯及被告丙○○未於遭警查獲之初即行供承甲○○為共犯為由，而為甲○○不起
    訴之處分（臺灣台中地方法院檢察署八十八年度偵字第一九六四四號），本院審
    酌上開相關證據，認甲○○實涉有與被告丙○○共同販毒之犯嫌，且與被訴共同
    連續販賣第一級毒品罪之本院八十八年度訴字第一一八七號、臺灣高等法院臺中
    分院八十八年度上訴字第二○二二號一案，有連續犯之裁判上一罪關係，此部分
    應由檢察官另行依法處理，附此敘明。
據上論斷，應依刑事訴訟法第二百九十九條第一項前段，毒品危害防制條例第四條第
一項、第十八條第一項前段、第十九條第一項，刑法第十一條前段、第二十八條、第
五十六條、第五十九條、第三十七條第二項，判決如主文。
中      華      民      國      八十九      年    三    月    二十四    日
                                  臺灣臺中地方法院刑事第七庭
                                      法  官  林  宗  成
右正本證明與原本無異。
如不服本判決，應於判決送達後十日內向本院提出上訴狀，上訴於臺灣高等法院臺中
分院( 須附繕本 )。
                                      書記官
中    華    民  國      八十九      年       三      月   二十七    日
附錄論罪科刑法條
毒品危害防制條例第四條第一項：
製造、運輸、販賣第一級毒品者，處死刑或無期徒刑；處無期徒刑者，得併科新台幣
一千萬元之罰金。


司法院資訊處製作；財團法人民間司法改革基金會備份。
